---
output: github_document
---

<!-- README.md is generated from README.Rmd. Please edit that file -->

```{r, include = FALSE}
knitr::opts_chunk$set(
  collapse = TRUE,
  comment = "#>",
  fig.path = "man/figures/README-",
  out.width = "100%"
)
```

# MIiSEpakietWP

Pakiet stworzony w jezyku R w ramach zajec z przedmiotu Metody Inwentaryzacji i Szacowania Emisji przez Wojciecha Przewoznika na kierunku Geoinformacja (semestr 5.).

Pakiet pozwala na wyznaczanie emisji pochodzacej z transportu wg sposobu opisanego w podreczniku wydanym przez Europejska Agensje Srodowiska - EEA.
Pakiet sklada sie z dwoch funkcji:
- obl_emisji() <- obliczanie emisji na podstawie dostarczonyc danych,
- wiz_emisji() <- wizualizacja danych.

## Instalacja z winietą

```{r setup, eval=FALSE}
# instalacja pakietu devtools (jezeli nie zostal pobrany wczesniej)
if (!require(devtools)) {install.packages("devtools"); require(devtools)}

# instalacja pakietu z GitHub
install_github("wprzewoznik/MIiSEpakietWP", force = T, build_vignettes = T)
library(MIiSEpakietWP)
```


## System pomocy

Skorzystać z niego mozna wywolujac funkcje:
```{r, eval=F}
?"MIiSEpakietWP"
```

Pełny opis pakietu znajduje się też na stronie: [RPubs](https://rpubs.com/wprzewoznik/MIiSEpakietWP)
