---
title: "MIiSEpakietWP - wprowadzenie do pakietu"
date:   "`r Sys.Date()`"
output: rmarkdown::html_vignette
vignette: >
  %\VignetteIndexEntry{Winieta pakietu MIiSEpakietWP}
  %\VignetteEngine{knitr::rmarkdown}
  %\VignetteEncoding{UTF-8}
---

```{r, include = FALSE}
knitr::opts_chunk$set(
  collapse = TRUE,
  echo = T, 
  message = F, 
  warning = F,
  comment = "#>"
)
```

```{r dodatkowe ustawienia, include=FALSE, results='hide'}
library(MIiSEpakietWP)
```

***

**Wojciech Przewoznik**  
Nr indeksu: 303988
**e-mail:** *[wprzewoznik@student.agh.edu.pl](wprzewoznik@student.agh.edu.pl)*

Akademia Gorniczo-Hutnicza im. Stanislawa Staszica w Krakowie
Wydział Geodezji Górniczej i Inżynierii Środowiska
Kierunke: Geoinformacja 
Rok studiow: III rok
Semestr studiow: 5. semestr
Semestr: zimowy
Rok akademicki: 2020/2021
Przedmiot: Metody inwentaryzacji i szacowania emisji

***


***
# 1) Wprowadzenie

Pakiet powstal w ramach cwiczen projektowych z przedmiotu Metody Inwentaryzacji i Szacowania Emisji. Prowadzcy: dr Mateusz Reszutek.

Pakiet powstal na bazie dokumentu/raportu "EMEP/EEA air polutanat emission inventory guidbook 2019" autorstwa EEA - Eureopean Enviromental Agency.

Służy do obliczania emisji zanieczyszczeń emitowanych przez pojazdy z silnikami spalinowymi i wizualizacji tych danych. Funkcje pakietu korzystają z danych dołączonych do pakietu.   
Dane w pliku 'wskazniki' sa przetworzonymi danymi pochodzacymi z surowego pliku z danymi:  `1.A.3.b.i-iv Road Transport Appendix 4 Emission Factors 2019.xlsx`, dostarczonego do raportu. Plik nie znajduje się w pakiecie. Został on przetworzony, a nastepnie zapisany do obiektu danych `wskazniki`. Dodatkowo pakiet wykorzystuje obiekt `input`.

***
# 2) Instalacja pakietu

Repozytorium pakietu znajduje się na portalu [GitHub](https://github.com/wprzewoznik). Do jego instalacji bezposrednio z Github'a konieczny bedzie pakiet `devtools`, który pobierze repozyroriu `MIiSEpakietWP` i zainstaluje pakiet na komputerze.

```{r setup, eval=FALSE}
knitr::opts_chunk$set(echo = TRUE)
# pakiet devtools - sprawdzenie czy jest zainstalowany na komputerze, jeśli nie to jest instalowany i wczytany
if(!require(devtools)) {install.packages("devtools"); require(devtools)}

# instalcja pakietu MIiSEpakietWP
devtools::install_github("wprzewoznik/MIiSEpakietWP")
library(MIiSEpakietWP)
```

Poniższym polecenie wywoła w oknie pomocy listę funkcji pakietu, oraz ich skrócony opis:
```{r echo=TRUE}
help(package = "MIiSEpakietWP")
```

Do pelnego, poprawnego dzialania pakietu zalecne jest wczytanie nastepujacych pakietow:
```{r, results='hide'}
library(dplyr)
library(magrittr)
library(qpdf)
library(utils)
library(rlang)
library(stats)
library(ggplot2)
library(tidyverse)
```

***
# 3) Obiekty z danymi dostarczone z pakietem

Wraz z pakietem, w pliku 'plikidane.rda' w folderze 'data' znajduja sie dane dostarczane wraz z pakietem. Wykorzystywane sa one w funkcji do obliczen dla wartosci domyslnych, ale takze mozna je wywolac i korzystac z nich jak z osobnych dancyh.
        
## 3.1) wskazniki

Plik zawiera dane dostarczone wraz z podrecznikiem, na bazie ktorego stworzono niniejszy pakiet.

Opis danych:
```{r echo=TRUE}
?MIiSEpakietWP::wskazniki
```

Podglad poczatkowych wierszy obiektu z danymi:
```{r echo=FALSE}
head(MIiSEpakietWP::wskazniki)
```

W pliku znajduja sie nastepujace kolumny:
```{r echo=FALSE}
colnames(MIiSEpakietWP::wskazniki)
```

- Category -> rodzaj pojazdu,
- Fuel-> ,
- Segment-> ,
- Euro.Standard-> ,
- Technology-> ,
- Pollutant-> ,
- Mode-> ,
- Alpha, Beta, Gamma, Delta, Epsilon, Zita, Hta -> ,
- Reduction -> ,
- Bio (Reduction)-> ,
- Procent-> ,

## 3.2) input

Obiekt 'input' zawiera dane przykladowe, wykorzystywane do obliczania emisji w funkcji 'obl_emisji()'. 

Opis danych:
```{r echo=TRUE}
?MIiSEpakietWP::input
```
Podglad dancych:
```{r echo=FALSE}
head(MIiSEpakietWP::input)
```

Obiekt zawiera nastepujace kolumny:
```{r echo=FALSE}
colnames(MIiSEpakietWP::input)
```

- Nat -> ,
- Segment-> typ pojazdu,
- Fuel-> rodzaj plaiwa, ktorym jest napedzany,
- Technology -> technologia oczyszczania spalin - zmiejszania emisji,

***
# 3) Funkcja obl_emisji()

Funkcja 'obl_emisji()' wyznacza emisje dla podanego obiektu z danymi, bedacego parametrem podawanym na wejsciu. Obicza ja w sposob identyczny jak w arkuszu klakulacyjnym dostarczonym do podrecznika, na bazie ktorego powstal niniejszy pakiet.
Wartosc emisji obliczana jest w funkcji wg nastepujacych etapow:

- filtracja dancyh z obiektu 'wskazniki' wg parametrow podanych na wejsciu funkcji,
- polaczenie w jeden, wynikowy obiekt, przefiltrowanych danych i danych wejsciowcych,
- poprzez funkcje 'mutate' obliczenie dla kazdego wiersza z danymi wielkosci emisji,
- wybranie najwazniejszych kolumn, w tym kolumny z wynikiem,
- zwrocenie na koniec dzialania funkcji obiektu wynikowego z danymi.

Dokumntacja funkcji:
```{r echo=TRUE}
?MIiSEpakietWP::obl_emisji()
```

W wyniku dzialania funkcji otrzymujemy obiekt z danymi:
```{r echo=TRUE}
obl_emisji() -> tmp
tmp %>%  glimpse()
```

***
# 4) Funkcja wiz_emisji()

Dzieki ninjeszej funkcji mozna wizualizowac dane, m. in. dane dostarczone wraz z pakietem w obiekcie 'wskazniki'. 

Dokumntacja funkcji:
```{r echo=TRUE}
?MIiSEpakietWP::wiz_emisji()
```

Ponizej przestawiono wykres stworzony przez funkcje, przy domyslnych parametrach:
```{r echo=FALSE, message=FALSE, warning=FALSE}
wiz_emisji()
```

Funkcja sklada sie z nastepujacych elementow:
- przypisanie paramertrow - funkcja 'enquo()',
- sprawdzenie braku dnaych,
- stworzenie wykresu o podstawowych parametrach i zapisanie go do obiektu,
- edycja wygladu wykresu poprzez modyfikacje poszczegolnych jego parametrow,
- zwrocenie gtowego wykrsu bedacego wynikiem dzialania funkcji.

