---
title: "MIiSEpakietWP - wprowadzeni do pakietu"
date:   "`r Sys.Date()`"
output: rmarkdown::html_vignette
vignette: >
  %\VignetteIndexEntry{Winieta pakietu MIiSEpakietWP}
  %\VignetteEngine{knitr::rmarkdown}
  %\VignetteEncoding{UTF-8}
---

```{r, include = FALSE}
knitr::opts_chunk$set(
  collapse = TRUE,
  echo = T, 
  message = F, 
  warning = F,
  comment = "#>"
)
```

***
# 1) Wprowadzenie

Autorem pakietu jest Wojciech Przewoznik (mail: w.przewoznik@gmail.com, nr indeksu: 303998). Pakiet powstal w ramach cwiczen projektowych z przedmiotu Metody Inwentaryzacji i Szacowania Emisji. Prowadzcy: dr Mateusz Reszutek. Zajecia odbywaly sie w semestrze zimowym (semestr nr 5.) roku akademickiego 2020/2021 na 3. roku kierunku Geoinformacja.

Pakiet powstal na bazie dokumentu/raportu "EMEP/EEA air polutanat emission inventory guidbook 2019" autorstwa EEA - Eureopean Enviromental Agency.

***
#2) Instalacja pakietu

Repozytorium pakietu znajduje się na portalu [Github](https://github.com/wprzewoznik). Do jego instalacji bezposrednio z Github'a konieczny bedzie pakiet `devtools`, który pobierze repozyroriu `MIiSEpakietWP` i zainstaluje pakiet na komputerze.

```{r setup, eval=FALSE}
# devtools, sprawdzamy czy jest, jeśli nie to instalujemy i wczytujemy
if(!require(devtools)) {install.packages("devtools"); require(devtools)}

# instalcja pakietu gios_import
devtools::install_github("wprzewoznik/MIiSEpakietWP")
library(MIiSEpakietWP)
```



Poniższym polecenie wywoła w oknie pomocy listę funkcji pakietu, oraz ich skrócony opis. Możecie zauważyć, ze wrzystkie nazwy funkcji zaczynają się od wyrażenia `gios_`, dzięli czemu bardzo szybkow wyświetlają się w systemie podpowiedzi [Rstudio](https://rstudio.com/).

```{r, eval=F}
help(package = "giosimport")
```

***
# 3) Obiekty z danmi dostarczone z pakietem

Wraz z pakietem, w pliku 'plikidane.rda' w folderze 'data' znajduja sie dane dostarczane wraz z pakietem. Wykorzystywane sa one w funkcji do obliczen dla wartosci domyslnych, ale takze mozna je wywolac i korzystac z nich jak z osobnych dancyh.


## 3.1) wskazniki

Plik zawiera dane dostarczone wraz z podrecznikiem, na bazie ktorego stworzono niniejszy pakiet.


```{r}

```


## 3.2) input

***
# 3) Funkcja obl_emisji()





