---
title: "MIiSEpakietWP - wprowadzeni do pakietu"
date:   "`r Sys.Date()`"
output: rmarkdown::html_vignette
vignette: >
  %\VignetteIndexEntry{Winieta pakietu MIiSEpakietWP}
  %\VignetteEngine{knitr::rmarkdown}
  %\VignetteEncoding{UTF-8}
---

```{r, include = FALSE}
knitr::opts_chunk$set(
  collapse = TRUE,
  echo = T, 
  message = F, 
  warning = F,
  comment = "#>"
)
```

***
# 1) Wprowadzenie

Autorem pakietu jest Wojciech Przewoznik (mail: w.przewoznik@gmail.com, nr indeksu: 303998). Pakiet powstal w ramach cwiczen projektowych z przedmiotu Metody Inwentaryzacji i Szacowania Emisji. Prowadzcy: dr Mateusz Reszutek. Zajecia odbywaly sie w semestrze zimowym (semestr nr 5.) roku akademickiego 2020/2021 na 3. roku kierunku Geoinformacja.

Pakiet powstal na bazie dokumentu/raportu "EMEP/EEA air polutanat emission inventory guidbook 2019" autorstwa EEA - Eureopean Enviromental Agency.

***
#2) Instalacja pakietu

Repozytorium pakietu znajduje się na portalu [Github](https://github.com/wprzewoznik). Do jego instalacji bezposrednio z Github'a konieczny bedzie pakiet `devtools`, który pobierze repozyroriu `MIiSEpakietWP` i zainstaluje pakiet na komputerze.

```{r setup, eval=FALSE}
# devtools, sprawdzamy czy jest, jeśli nie to instalujemy i wczytujemy
if(!require(devtools)) {install.packages("devtools"); require(devtools)}

# instalcja pakietu gios_import
devtools::install_github("wprzewoznik/MIiSEpakietWP")
library(MIiSEpakietWP)
```

Poniższym polecenie wywoła w oknie pomocy listę funkcji pakietu, oraz ich skrócony opis. Możecie zauważyć, ze wrzystkie nazwy funkcji zaczynają się od wyrażenia `gios_`, dzięli czemu bardzo szybkow wyświetlają się w systemie podpowiedzi [Rstudio](https://rstudio.com/).

```{r, eval=F}
help(package = "giosimport")
```

***
# 3) Obiekty z danmi dostarczone z pakietem

Wraz z pakietem, w pliku 'plikidane.rda' w folderze 'data' znajduja sie dane dostarczane wraz z pakietem. Wykorzystywane sa one w funkcji do obliczen dla wartosci domyslnych, ale takze mozna je wywolac i korzystac z nich jak z osobnych dancyh.


## 3.1) wskazniki

Plik zawiera dane dostarczone wraz z podrecznikiem, na bazie ktorego stworzono niniejszy pakiet.

Podglad poczatkowych wierszy obiektu z danymi:
```{r echo=FALSE}
head(MIiSEpakietWP::wskazniki)
```

W pliku znajduja sie nastepujace kolumny:
```{r echo=FALSE}
colnames(MIiSEpakietWP::wskazniki)
```

- Category -> rodzaj pojazdu,
- Fuel-> ,
- Segment-> ,
- Euro.Standard-> ,
- Technology-> ,
- Pollutant-> ,
- Mode-> ,
- Alpha, Beta, Gamma, Delta, Epsilon, Zita, Hta -> ,
- Reduction -> ,
- Bio (Reduction)-> ,
- Procent-> ,

## 3.2) input

Obiekt 'input' zawiera dane przykladowe, wykorzystywane do obliczania emisji w funkcji 'obl_emisji()'. 

Podglad dancych:
```{r echo=FALSE}
head(MIiSEpakietWP::input)
```

Obiekt zawiera nastepujace kolumny:
```{r}
colnames(MIiSEpakietWP::input)
```

- Nat -> ,
- Segment-> typ pojazdu,
- Fuel-> rodzaj plaiwa, ktorym jest napedzany,
- Technology -> technologia oczyszczania spalin - zmiejszania emisji,

***
# 3) Funkcja obl_emisji()

Funkcja 'obl_emisji()' wyznacza emisje dla podanego obiektu z danymi, bedacego parametrem podawanym na wejsciu. Obicza ja w sopsob identyczny jak w arkuszu klakulacyjnym dostarczonym do podrecznika, na bazie ktorego powstal niniejszy pakiet.
Wartosc emisji obliczana jest w funkcji wg nastepujacych etapow:

- filtracja dancyh z obiektu 'wskazniki' wg parametrow podanych na wejsciu funkcji,
- polaczenie w jeden, wynikowy obiekt, przefiltrowanych danych i danych wejsciowcych,
- poprzez funkcje 'mutate' obliczenie dla kazdego wiersza z danymi wielkosci emisji,
- wybranie najwazniejszych kolumn, w tym kolumny z wynikiem,
- zwrocenie na koniec dzialania funkcji obiektu wynikowego z danymi.


***
# 4) Funkcja wiz_emisji()

Dzieki ninjeszej funkcji mozna uzyskac wizualizacje danych, m. in. danych dostarczonych wraz z pakietem w obiekcie 'wskazniki'. 

Ponizej przestawiono wykres stworzony przez funkcje, przy domyslnych parametrach:
```{r echo=FALSE, message=FALSE, warning=FALSE}
#POPRAWIC FUNKCJE
#MIiSEpakietWP::wiz_emisji()
```

Funkcja sklada sie z nastepujacych elementow:
- przypisanie paramertrow - funkcja 'enquo()',
- sprawdzenie braku dnaych,
- stworzenie wykresu o podstawowych parametrach i zapisanie go do obiektu,
- edycja wygladu wykresu poprzez modyfikacje poszczegolnych jego parametrow,
- zwrocenie gtowego wykrsu bedacego wynikiem dzialania funkcji.

